臺灣板橋地方法院民事判決　　　　　　　96年度訴字第2057號
原　　　告　乙○○○
被　　　告　甲○○
上列當事人間請求給付租金等事件，經本院於民國96年12月26日
言詞辯論終結，判決如下：
    主  文
被告應給付原告新台幣參拾肆萬柒佰玖拾壹元，及自民國九十六
年十二月七日起至清償日止按年息百分之五計算之利息。
訴訟費用由被告負擔。
本判決第一項得假執行。
    事實及理由
一、按訴狀送達後，原告不得將原訴變更或追加他訴，但擴張或
    減縮應受判決事項之聲明者，不在此限，民事訴訟法第255
    條第1 項第3 款定有明文。查原告提起本件訴訟，據其於民
    國96年8 月28日年所提出之訴狀所載，係請求被告給付新台
    幣（下同）75萬9,291 元（即租金8 萬1,000 元，違約金74
    萬2,500 元，管理費1 萬5,741 元，扣除被告已給付之押租
    金2 萬7,000 元，與匯票5 萬2,950 元）及自起訴狀繕本送
    達翌日起至清償日止按年息5%計算之利息，嗣本院96年11月
    15日審理時減縮聲明，請求被告給付34萬791 元（即將原違
    約金74萬2,500 元部分減縮至32萬4,000 元）及自起訴狀繕
    本送達翌日起至清償日止按年息5%計算之利息，核與前揭規
    定相符，應予准許，合先敘明。
二、本件原告起訴主張：
  (一)緣被告與原告於民國91年5 月1 日共同訂立租賃契約，約定
    租期自91年5 月5 日起至92年5 月14日止，租金為每有新台
    幣（下同）1 萬3,500 元，並應於每月4 日前繳納，屆期因
    兩造乃沿用該租約而未訂立新租約，以致自92年5 月5 日起
    已成不定期租賃，惟被告自95年2 月4 日起即未給付租金，
    經原告催告後，仍未支付，經原告於95年8 月3 日以向　鈞
    院三重簡易庭起訴請求被告返還系爭租賃物，並起訴狀為終
    止租約之意思表示，經　鈞院三重簡易庭以95重簡字第2053
    號簡易判決為原告勝訴之判決，被告不服提起上訴，經　鈞
    院民事庭以95年度簡上字第217號判決駁回被告之上訴。
  (二)被告自95年2 月5 日起即未給付租金，迄至95年8 月3 日止
    之租金共計8 萬1,000 元，又被告於原告提起本件訴訟時尚
    未搬遷返還系爭房屋，則自95年8 月5 日起至96年8 月5 日
    止共計11個月係無權占用，依租約第6 條約定，如逾期搬遷
    被告應支付5 倍之違約金，惟原告僅請求被告給付自95年8
    月5 日起至96年8 月日止按租金2 倍計算之違約金即32萬4,
    000 元, 扣除被告之押租金2 萬7,000 元，及被告於95年7
    月間置放原告處之匯票5 萬2,950 元，則被告尚應給付原告
    32萬5,050 元另被告自95年9 月起至96年7 月止均未支付租
    賃物所有之社區管理委員會管理費共計1 萬5,741 元，經原
    告代墊，被告亦有返還之義務，則被告共應給付原告34萬9
    71元。
  (三)為此，依據租賃之法律關係，請求被告給付34萬971 元，及
    自起訴狀繕本送達翌日起至清償日止按年息5%計算之利息。
三、經查原告主張：
  (一)原告於民國95年8 月3 日向本院三重簡易庭起訴被告應將系
    爭租賃物返還原告，經本院三重簡易庭於95年9 月22日以95
    年重簡字第2053號第一審簡易判決為原向勝訴之判決，被告
    不提對於上開本院三重簡易庭之判決提起上訴，經本院民事
    庭於96年3 月27日以95年簡上字第217 號民事判決駁回被告
    之上訴。
  (二)被告於原告請求返還系爭租賃物之前訴中，曾寄送發票日為
    95 年7月28日，票面金額為5 萬2,950 元之匯票，及發票日
    為95年8 月28日，票面金額為1 萬3,185 元之匯票各1 件予
    原告，而上開95年7 月28日之匯票現仍為原告占有中，至於
    95年8月28日之匯票則因原告拒收退還予被告。
  (三)原告曾於95年2 月6 日寄發存證信函予被告，表明催告返還
    房屋之意，嗣再於95年8 月3 日民事起訴中表明終止兩造租
    賃之意思，本院95年簡上字第217 號民事判決認兩者相隔顯
    逾1 月，當已踐行民法所訂出租人終止租約前須先催告之法
    定程序等情，已據原告提出本院三重簡易庭95年重簡字第20
    53號簡易判決、本院95年度簡上字第217 號民事判決各1 件
    為證，均堪信為真實。
四、次查：
  (一)系爭租賃物之租金每月為1 萬3,100 元，被告自95年2 月5
    日起至95年8 月5 日止應付租金總計為8 萬1,00元，原告得
    依租賃之法律關係請求被告給付。
  (二)系爭租賃契約於95年8 月3 日即已終止，已如前述，而被告
    於租賃關係消滅後不即時遷讓返還房屋時，原告依兩造於91
    年5 月1 日所簽訂租賃契約第6 條之約定：「乙方（即被告
    ）於租期屆滿時，除經甲方（即原告）同意繼續出租外，應
    即日將租賃房屋誠心按照原狀遷空交還甲方，不得藉詞推諉
    或主張任何權利，如不即時遷讓交還房屋時，甲方每月得向
    乙方請求按照租金5 倍之違約金至遷讓完了之日止。」則原
    告請求被告自95年8 月5日 起至96年8 月5 日止共12個月按
    租金2 倍計算之違約金即32萬4,000 元，自屬有據。
  (三)被告自95年9 月1 日起至96年7 月31日止仍居住於系爭租賃
    房屋，惟並未繳納管理費，並由原告代為繳納管理費1 萬5,
    741 元之事實，亦據原告提出收據1 份為證，原告自得依不
    當得利之法律關係請求被告返還。
  (四)上開四(一)至(三)被告應給付之金額總計為42萬741 元，扣除被
    告已支付押租金2 萬7,000 元，及於95年7 月間寄給原告面
    額5 萬2,950 元之匯票金額，則原告所得請求之金額僅餘34
    萬791 元。
五、從而，原告依據租賃與不當得利之法律關係，請求被告給付
    32萬791 元，及自96年12月7 起日即起訴狀繕本送達翌日起
    至清償日止按年息5%計算之利息，為有理由，應予准許。又
    本院所命被告給付之金額未逾新台幣50萬元，爰依職權宣告
    假執行。
六、結論：原告之訴為有理由，依民事訴訟法第385 條第1 項前
    段、第78條、第389 條第1 項第5 款，判決如主文。
中　　華　　民　　國　　96　　年　　12　　月　　26　　日
                  民事第三庭    法　官　何君豪
以上正本係照原本作成
如對本判決上訴，須於判決送達後20日內向本院提出上訴狀
中　　華　　民　　國　　96　　年　　12　　月　　26　　日
                            書記官　蕭興南
